臺灣高雄地方法院刑事判決　　　　　 110年度交簡上字第84號
上　訴　人　臺灣高雄地方檢察署檢察官
被　　　告　賴燕南


選任辯護人　顏福松律師
　　　　　　鄭智元律師
上列上訴人因被告公共危險案件，不服本院簡易庭中華民國110
年4 月9 日110 年度交簡字第138 號第一審簡易判決（起訴案號
：109 年度調偵字第1205號），提起上訴，本院管轄之第二審合
議庭判決如下：
    主  文
原判決撤銷。
賴燕南犯駕駛動力交通工具發生交通事故致人傷害而逃逸罪，處
有期徒刑陸月，如易科罰金，以新臺幣壹仟元折算壹日。緩刑貳
年。
    事  實
一、賴燕南於民國108 年12月25日17時10分許，騎乘車牌號碼00
    0-000 號普通重型機車，沿高雄市小港區立群路由東往西方
    向行駛，行駛至該路段近沿海一路交岔路口時，本應注意本
    應注意變換車道行駛時，應讓直行車先行，並注意安全距離
    ，而依當時天氣晴、日間自然光線、柏油路面乾燥、無缺陷
    、無障礙物、視距良好，並無不能注意之情事，竟貿然往左
    偏移行駛，欲左轉進入沿海一路車道，適有謝南新騎乘車牌
    號碼000-000 號普通重型機車，沿同一路段、相同方向行駛
    在賴燕南機車左後方，因賴燕南貿然往左切入其車道前方，
    見狀緊急煞車不及，機車車頭與賴燕南機車左後側發生擦撞
    ，因而人車倒地，受有左手大拇指遠端指骨開放性骨折及右
    橈骨頭部骨折等傷害（所涉過失傷害部分業經謝南新撤回告
    訴並經本院109 年度審交訴字第223 號判決公訴不受理確定
    ）。詎賴燕南明知已駕駛動力交通工具發生交通事故致人傷
    害，竟未停留在場報警處理，亦未將謝南新送醫救治或採取
    其他必要救護措施，旋即基於逃逸之犯意，逕行騎車離開現
    場。嗣經謝南新報警處理，始經警循線查悉上情。
二、案經謝南新訴由高雄市政府警察局小港分局報告臺灣高雄地
    方檢察署檢察官偵查起訴。
    理  由
一、本判決依司法院「刑事判決精簡原則」製作。證據能力部分
    因當事人均不爭執（本院交簡上卷第78頁），得不予說明。
二、上開事實，業據被告賴燕南於本院審理中均坦承不諱（本院
    審交訴卷第41頁、交簡上卷第76、97、107 頁），核與證人
    即告訴人謝南新於警詢及偵查中之證述相符（警卷第17至20
    頁、偵卷第18頁），並有告訴人之高雄市政府警察局小港分
    局道路交通事故談話紀錄表、道路交通事故現場圖、道路交
    通事故調查報告表（一）（二）-1、路口監視器錄影光碟及
    現場、車輛照片16張、行車紀錄器畫面翻拍截圖2 張、勘驗
    筆錄、安泰醫院診斷證明書等件在卷可佐（警卷第13、21至
    29、41至57、63頁、偵卷第13頁），足認被告上開任意性之
    自白與事實相符，堪予採為本案認定事實之基礎。本案事證
    明確，被告上開犯行堪予認定，應依法論科。
三、論罪
  ㈠按行為後法律有變更者，適用行為時之法律。但行為後之法
    律有利於行為人者，適用最有利於行為人之法律，刑法第2
    條第1 項定有明文。查被告行為後，刑法第185 條之4 業經
    修正，於110 年5 月21日三讀通過，並經總統於110 年5 月
    28日以華總一義字第11000050241 號令公布，自110 年5 月
    30日施行。修正前刑法第185 條之4 係規定：「駕駛動力交
    通工具肇事，致人死傷而逃逸者，處1 年以上7 年以下有期
    徒刑」，修正後則規定：「（第一項）駕駛動力交通工具發
    生交通事故，致人傷害而逃逸者，處6 月以上5 年以下有期
    徒刑；致人於死或重傷而逃逸者，處一年以上七年以下有期
    徒刑。（第二項）犯前項之罪，駕駛人於發生交通事故致人
    死傷係無過失者，減輕或免除其刑」，此次修法係鑑於司法
    院釋字第777 號解釋，認為過去刑法第185 條之4 肇事逃逸
    罪有關「肇事」要件有違法律明確性原則，且現行刑度規定
    對情節輕微個案過苛而不符憲法罪刑相當原則，為使刑事法
    律責任更為明確，除將「肇事」之要件修正為「發生交通事
    故」，且縱使駕駛動力交通工具發生交通事故致人死傷係無
    過失，其逃逸者，亦予以處罰，課以交通事故當事人應停留
    在現場向傷者或警察等有關機關表明身分，並視現場情形通
    知警察機關處理、協助傷者就醫、對事故現場為必要之處置
    等責任，以免發生二次事故確保公眾交通安全及人身保障，
    並符合法律明確性原則。復依法益侵害之結果，分別規定致
    人傷害而逃逸者，處6 月以上5 年以下有期徒刑，致人於死
    或重傷而逃逸者，處1 年以上7 年以下有期徒刑；另就駕駛
    人於發生交通事故致人死傷係無過失之情形，設有減輕或免
    除其刑之規定，以兼顧個案情節輕重之適當處罰，並合於憲
    法罪刑相當原則之要求。經比較新舊法之結果，本案被告對
    於車禍事故之發生確有過失責任，已如前述，而告訴人因本
    件車禍事故係受有普通傷害，修正前應科處1 年以上7 年以
    下有期徒刑；修正後則科處6 月以上5 年以下有期徒刑，顯
    然修正後之新法較有利於被告，依刑法第2 條第1 項但書規
    定，本案應適用被告行為後即修正後刑法第185 條之4 規定
    。
  ㈡被告騎車過失撞及告訴人，致告訴人受有上揭傷害，然未報
    警處理，亦未將告訴人送醫救治或採取其他必要救護措施，
    即逕行騎車離開現場。是核被告所為，乃係犯修正後刑法第
    185 條之4 第1 項前段之駕駛動力交通工具發生交通事故致
    人傷害而逃逸罪。
  ㈢而按刑法第59條規定之酌量減輕其刑，必須犯罪之情狀顯可
    憫恕，在客觀上足以引起一般同情，認為即予宣告法定低度
    刑期尤嫌過重者，始有其適用。被告行為後，刑法第185 條
    之4 規定業經修正，經新舊法比較後，本案被告所應適用之
    修正後刑法第185 條之4 第1 項前段法定刑已修正為「6 月
    以上5 年以下有期徒刑」，對照被告本案犯罪情節，導致告
    訴人因而住院5 日，後續門診3 次（見警卷第63頁之診斷證
    明書），所受傷勢非微，是以在刑法第185 條之4 規定修正
    後，本案尚無所謂情輕法重，認宣告法定低度刑期仍嫌過重
    之情事，核與刑法第59條規定之要件不符，即無須再依刑法
    第59條規定減輕其刑。
四、原審就被告所犯上開之罪予以論罪科刑，固非無見。惟被告
    行為後，刑法第185 條之4 已有修正，經比較新舊法，應適
    用修正後之規定，業如前述。此部分情事為原審未及審酌，
    而對被告依修正前刑法第185 條之4 規定論罪科刑，仍有未
    恰，自應由本院合議庭將原判決予以撤銷改判。又檢察官上
    訴意旨雖指摘原審適用刑法第59條減刑不當，然在法律修正
    後，本案已無修法前情輕法重之過苛情況，業如前述，無須
    再依刑法第59條規定減輕其刑，即無上訴意旨所指摘情事，
    本院自無須再就原審適用刑法第59條規定減輕其刑是否妥適
    乙節加以論斷，併予敘明。爰審酌被告於肇事後，知悉告訴
    人業已受傷，卻未將告訴人送醫或為其他必要救護行為而擅
    自離開現場，提升告訴人因未能獲得即時救護，以致增加傷
    勢擴大之風險，所為實有不該。惟念被告犯後終能坦承犯行
    ，且與告訴人達成調解，並賠償告訴人之損失，有高雄市小
    港區調解委員會調解書、匯款收據、刑事撤回告訴狀在卷可
    稽（見本院審交訴字卷第45至49、55頁），犯後態度良好。
    兼衡其犯罪手段、侵害法益之程度、自陳之智識程度、家庭
    經濟狀況、素行等刑法第57條所列之一切情狀，量處如主文
    第二項所示之刑，並諭知易科罰金之折算標準，以資警惕。
五、又被告前未曾受有期徒刑以上刑之宣告，有其臺灣高等法院
    被告前案紀錄表在卷可考，檢察官上訴意旨雖認為不應予被
    告緩刑之宣告，然考量被告素行良好，當因一時失慮偶罹刑
    章，事後於本院審理中已坦承犯行，且與告訴人達成調解，
    並賠償告訴人損失完畢，業如前述，足認被告已有悔意，衡
    酌被告上開犯罪情節、對於社會危害之程度、素行、犯後態
    度情況，堪認被告為其犯行已付出相當代價並獲得教訓，諒
    經此偵審程序及刑之宣告，應知所警惕而無再犯之虞，認被
    告所犯上開罪刑之宣告，以暫不執行為適當，爰依刑法第74
    條第1 項第1 款規定，併予諭知如主文第二項所示之緩刑期
    間，以啟自新。
據上論斷，應依刑事訴訟法第455 條之1 第1 項、第3 項、第36
9 條第1 項前段、第364 條，判決如主文。
本案經檢察官余彬誠提起公訴，檢察官郭武義到庭執行職務。
中    華    民    國   110    年    10    月    14    日
                  刑事第十三庭  審判長法  官  陳紀璋
 
                                      法  官  翁瑄禮
 
                                      法  官  洪毓良
以上正本證明與原本無異。
不得上訴。
因疫情而遲誤不變期間，得向法院聲請回復原狀。
中    華    民    國   110    年    10    月    14    日
                                      書記官  尤怡文
附錄本判決論罪科刑法條：
修正後刑法第185條之4
駕駛動力交通工具發生交通事故，致人傷害而逃逸者，處6 月以
上5 年以下有期徒刑；致人於死或重傷而逃逸者，處1 年以上7
年以下有期徒刑。
犯前項之罪，駕駛人於發生交通事故致人死傷係無過失者，減輕
或免除其刑。